臺灣板橋地方法院民事判決　　　　　　　　　　　　　九十三年度重訴字第九二號
　　原　　　告　華南商業銀行股份有限公司
　　法定代理人　癸○○
　　訴訟代理人　子○○
　　被　　　告　麗元股份有限公司
　　兼法定代理人　壬○○
　　被　　　告　庚○○
　　　　　　　　戊○○○
　　　　　　　　甲○○
　　　　　　　　己○○
　　　　　　　　乙○○
　　　　　　　　丙○○
　　　　　　　　丁○○
　　　　　　　　辛○○
　　右四人共同
　　訴訟代理人　楊正華律師
右當事人間請求返還消費借貸款事件，於民國九十三年六月二十五日言詞辯論終結，
本院判決如左：
    主      文
被告麗元股份有限公司、壬○○、庚○○、戊○○○、甲○○、己○○應連帶給付原
告新臺幣捌佰貳拾伍萬元，及各自如附表所示最後繳息日之翌日起至清償日止，按如
附表所示年利率計算之利息，暨其逾期在六個月以內部分，按上開利率百分之十，逾
期超過六個月部分，按上開利率百分之二十計算之違約金。
原告其餘之訴駁回。
訴訟費用由被告麗元股份有限公司、壬○○、庚○○、戊○○○、甲○○、己○○連
帶負擔。
    事      實
甲、原告方面：
一、聲明：
    被告麗元股份有限公司（簡稱麗元公司）、壬○○、庚○○、戊○○○、甲○○
    、己○○、乙○○、丙○○、丁○○、辛○○應連帶給付原告新臺幣（下同）捌
    佰貳拾伍萬元，及各自如附表所示最後繳息日之翌日起至清償日止，按如附表所
    示年利率計算之利息，暨其逾期在六個月以內部分，按上開利率百分之十，逾期
    超過六個月部分，按上開利率百分之二十計算之違約金。
二、陳述略稱：被告麗元公司於民國九十年五月十四日邀同被告壬○○、庚○○及案
　　外人胡樹金（於九十年八月十九日死亡，由被告戊○○○、甲○○、己○○繼承
　　）、胡平和（於九十一年八月二十五日死亡，由被告乙○○、丙○○、丁○○、
　　辛○○繼承）為連帶保證人，向原告華南商業銀行股份有限公司借款，並簽立保
　　證書、借據及授信約定書，而由被告麗元公司於九十年五月二十三日向原告借款
　　二筆計壹仟伍佰萬元，並約定九十五年五月二十三日為清償期，本金按月平均攤
　　還，利息依郵政局二年定儲機動利率加碼年利率百分之一．六五計付，遲延履行
　　時，其逾期在六個月以內者，按上開利率之一成加計違約金；逾期六個月以上者
　　，其超逾六個月部分，按上開利率之二成加計違約金，如有未履行，即視為全部
　　到期。詎被告麗元公司僅清償本金陸佰柒拾伍萬元及清償利息至如附表所示之最
　　後繳息日止，尚欠原告本金捌佰貳拾伍萬元及如訴之聲明所示之利息、違約金，
　　迭經原告向被告催討無著，自應由被告連帶全部清償上開債務。
三、證據：
　　提出保證書、股東會議紀錄、胡樹金、胡平和之繼承系統表、利息計算說明、胡
　　樹金、胡平和之國民
　　份、轉帳支出傳票、轉帳收入傳票、借據、借據增補條款約定書、貸款本息攤還
　　表各二份、授信約定書五份、
乙、被告方面：
    被告麗元公司、壬○○、庚○○、戊○○○經合法通知，均未於言詞辯論期日到
    場，亦均未提出書狀作何聲明或陳述；被告甲○○、己○○未於最後言詞辯論期
    日到場，惟據其以前到場之陳述為：我們是繼承（胡樹金）的，是麗元公司之股
    東；另被告乙○○、丙○○、丁○○、辛○○則到場聲明、陳述如下：
一、聲明：
　　(一)先位聲明：原告之訴駁回。
　　(二)備位聲明：被告辛○○、乙○○、丙○○、丁○○應於繼承胡平和遺產範圍內
　　　與被告麗元公司、壬○○、庚○○、戊○○○、甲○○、己○○連帶給付原告
　　　捌佰貳拾伍萬元整，及自被告麗元公司最後繳息日之翌日起至清償日止，按原
　　　告基本放款利率加碼年率一‧五％計付利息，其逾期在六個月以內部分，另按
　　　上開利率百分之十；逾期超過六個月部分，另按上開利率百分之二十計付違約
　　　金。
二、陳述：
　　(一)就原告所提證物，即載有胡平和簽署圖章之保證書、股東會議紀錄、借據、借
　　　據增補條款約定書、授信約定書，因均屬私文書，被告特否認上開文書形式之
　　　真正，原告就上開文書之真正，依法應舉證以實其說。
      1.按「當事人主張有利於己之事實者，就其事實有舉證之責任。」民事訴訟法
      　第二百七十七條定有明文。
      2.查原告所提出借據增補條款約定書二份，其簽立日期均為九十年五月十四日
      　，而其第一條則分別記載「立約人(即借款人)麗元公司於九十年五月十四日
      　簽立借據向　貴行(即原告)借款壹仟零伍拾萬元正。」、「立約人(即借款
        人) 麗元公司於九十年五月十四日簽立借據向　貴行(即原告)借款肆佰伍拾
        萬元正。」即上開二借據增補條款約定書所依據之原借據係被告麗元公司於
        九十年五月十四日與原告所簽立者。
      3.惟依據原告所提出之借據二紙，其上所載借據簽署日期均為九十年五月二十
      　三日，非但與上開借據增補條款約定書第一條所載原借據簽立日期不符，更
      　甚者，該二借據之簽立日期竟晚於系爭借據增補條款約定書之簽訂日期，顯
      　與常理不符。則原告與被告麗元公司間是否確有系爭消費借貸關係，即屬可
      　疑。
      4.職是，就系爭保證書、股東會議紀錄、借據、借據增補條款約定書暨授信約
      　定書，被告特否認其上胡平和簽署及圖章之真正，原告依上開民事訴訟法第
      　二百七十七條規定，應就上開私文書形式之真正，舉證以實其說。
    (二)縱上開私文書形式屬真，惟原告仍須就系爭二筆借款即壹仟零伍拾萬元暨肆佰
    　伍拾萬元業已交付被告麗元公司，暨系爭遲延利息係自九十二年十一月十二日
    　之翌日開始起算一節，舉證以實其說。
      1.按系爭借據及借據增補條款約定書各二份，縱原告得舉證其形式之真正，然
      　仍不足以證明原告確曾將系爭借貸款項交付予被告麗元公司。
　　　2.再原告主張系爭借款之遲延利息及違約金之起算日為九十二年十一月十二日
　　　　之翌日一節。惟查，依據原告所提出被告麗元公司貸款本息攤還表所載，被
　　　　告麗元公司於九十二年十一月十八日、同年十二月二十九日暨九十三年一月
　　　　二十九日均尚有利息攤還之記錄，原告為何以九十二年十一月十二日之翌日
　　　　做為遲延利息及違約金之起算點，誠有說明其主張依據之必要。
    (三)被告辛○○、乙○○、丙○○、丁○○於被繼承人胡平和辭世後，業已依法向
    　鈞院聲請限定繼承，獲　鈞院以九十一年度繼字第一００四號裁定准予被告等
    　四人限定繼承聲請。是原告就上開二節縱能舉證證明，惟被告等四人亦僅於繼
    　承胡平和遺產範圍內，負系爭債務償還責任。詎原告竟請求被告辛○○、乙○○、丙○○、丁○○應與其他被告連帶清償系爭借款本金、遲延利息暨違約金
    　，於法顯有未合。
三、證據：
　　提出本院九十一年度繼字第一００四號民事裁定暨裁定確定證明書各一份為證。
    理      由
甲、程序方面：
　　本件被告麗元公司、壬○○、庚○○、戊○○○、甲○○、己○○經合法通知，
　　未於言詞辯論期日到場，核無民事訴訟法第三百八十六條各款所列情形，爰依原
　　告之聲請，由其一造辯論而為判決。
乙、得心證之理由：
一、本件原告主張之事實（除被告辛○○、乙○○、丙○○、丁○○部分外），已據
　　其提出與所述相符之保證書、股東會議紀錄、胡樹金、胡平和之繼承系統表、利
　　息計算說明、胡樹金、胡平和之國民
　　等開戶資料各一份、轉帳支出傳票、轉帳收入傳票、借據、借據增補條款約定書
　　、貸款本息攤還表各二份、授信約定書五份為證，復據證人胡萬能到庭證述明確
　　，被告麗元公司、壬○○、庚○○、戊○○○已於相當時期受合法之通知，而於
　　言詞辯論期日不到場，亦未提出（準備）書狀爭執，依民事訴訟法第二百八十條
　　第三項前段、第一項規定，視同自認，且為被告甲○○、己○○所不爭執。原告
　　此部分之主張，應信為真實。
二、按保證債務之所謂連帶，係指保證人與主債務人負同一債務，對於債權人各負全
    部給付之責任者而言，此就民法第二百七十二條第一項規定連帶債務之文義參照
    觀之甚明（最高法院四十五年臺上字第一四二六號判例著有明文）。經查被告壬○○、庚○○、戊○○○、甲○○、己○○既為被告麗元公司之連帶保證人，其
    證據業如前述，則依上開說明，即應與被告麗元公司就上開已到期尚未清償之借
    款等債務、利息、違約金，負連帶給付之責。
三、按當事人主張有利於己之事實者，就其事實有舉證之責任，民事訴訟法第二百七
　　十七條前段定有明文。本件被告辛○○、乙○○、丙○○、丁○○就原告所提證
　　物即載有胡平和簽署圖章之保證書、股東會議紀錄、借據、借據增補條款約定書
　　、授信約定書等既均否認為真正，即應由原告就上開證據文書之真正，負舉證責
　　任。證人胡萬能雖到庭證稱：胡平和部分我是九十三年五月十四日去三峽的宇德
　　公司對保的，當時他是最後壹個對保的，我跟胡平和對保時，有人在，但我不認
　　識，所以不知他們的名字。九十三年五月二十三日是放款的時間云云，惟查，證
　　人胡萬能係原告之員工，負責本件對保之承辦人，其所為之證詞，實質上等同原
　　告之陳述，尚難認原告業已舉證證明上開證據文書為真正，是原告此部分之主張
　　，即無足採。
四、從而，原告依消費借貸及連帶保證之法律關係，請求被告麗元公司、壬○○、庚○○、戊○○○、甲○○、己○○連帶給付原告捌佰貳拾伍萬元，及各自如附表
　　所示最後繳息日之翌日起至清償日止，按如附表所示年利率計算之利息，暨其逾
　　期在六個月以內部分，按上開利率百分之十，逾期超過六個月部分，按上開利率
　　百分之二十計算之違約金，核屬有據，應予准許。逾此部分之請求，即屬無據，
　　應予駁回。
五、本件事證已臻明確，兩造其餘攻擊、防禦方法及舉證，經本院審酌後，認其對於
　　判決結果均無影響，爰不一一論述，附予明。
丙、結論：
　　本件原告之訴一部為有理由，一部為無理由，依民事訴訟法第三百八十五條第一
　　項前段、第七十九條、第八十五條第二項，判決如主文。
中　　　華　　　民　　　國　　九十三　　年　　　六　　　月　　 三十　 　日
                                臺灣板橋地方法院民事第一庭
                                    法  　　官  楊　千　儀
右為正本係照原本作成。
如對本判決上訴，須於判決送達後二十日內向本院提出上訴狀（需按他造人數附繕本
）。
中　　　華　　　民　　　國　　九十三　　年　　　六　　　月　　 三十　 　日
                                    法院書記官  陳　春　銘
